【裁判字號】    99,易,323
【裁判日期】    990223
【裁判案由】    妨害兵役
【裁判全文】
臺灣高雄地方法院刑事判決               99年度易字第323號
公  訴  人  臺灣高雄地方法院檢察署檢察官
被      告  甲○○
上列被告因違反妨害兵役治罪條例案件，經檢察官聲請以簡易判
決處刑（94年度偵緝字第1506號），本院認不宜以簡易判決處刑
，改依通常程序審理後，判決如下：
    主  文
本件免訴。
    理  由
一、原聲請簡易判決處刑意旨係以：被告甲○○係高雄市後備司
    令部列管後備軍人，原設籍高雄市○○區○○街23號，於民
    國90年間改設籍高雄市○○區○○路195 巷13號友人住處，
    嗣因未居住該處，經高雄市三民區第一戶政事務所於90年10
    月18日，辦理暫時遷入高雄市○○區○○里○○○街215 號
    （即三民區第一戶政事務所），竟無故不依規定申報，致使
    高雄市後備司令部所發指定應於92年8 月20日，前往高雄市
    ○○區○○路1 號「海軍戰鬥系統工廠」報到之「忠義9402
    號」第0012號點閱召集令，經高雄市政府警察局三民第一分
    局哈爾濱派出所警員潘德明於92年7 月26日下午4 時許、92
    年8 月10日上午10時許送達上址，均因甲○○遷移不明而無
    法送達。因認被告涉犯妨害兵役治罪條例第10條第1 項第3
    款、第3 項之罪，應依同條例第6 條第2 項規定科刑等語。
二、按案件時效已完成者，應諭知免訴之判決，並得不經言詞辯
    論為之，刑事訴訟法第302 條第2 款、第307 條定有明文。
    次按行為後法律有變更者，適用行為時之法律，但行為後之
    法律有利於行為人者，適用最有利於行為人之法律；94年1
    月7 日刑法修正施行前，其追訴權或行刑權時效已進行而未
    完成者，比較修正前後之條文，適用最有利於行為人之規定
    ，刑法第2 條第1 項、刑法施行法第8 條之1 分別定有明文
    。查刑法第80條第1 項關於追訴權時效期間之規定，刑法修
    正前、後之規定不同，而聲請簡易判決處刑意旨認被告涉犯
    該條例第10條第1 項第3 款、第3 項之罪，應依該條例第6
    條第2 項規定科刑，而該條例第6 條第2 項之法定刑為「1
    年以下有期徒刑、拘役或科新臺幣9 萬元以下罰金」，可知
    該罪之最重本刑為有期徒刑1 年，復依修正前刑法第80條第
    1 項第3 款之規定，追訴權期間為5 年，而修正後刑法第80
    條第1 項第3 款之規定，追訴權期間則為10年，是修正後刑
    法所定時效期間較長，自屬對行為人較不利，比較結果自應
    以修正前刑法第80條第1 項第3 款較有利於行為人，且關於
    追訴權時效之停止進行，及其期間、計算，亦應一體適用修
    正前刑法第83條之規定。而案件經提起公訴，且在審判進行
    中，此時追訴權既無不行使之情形，自不發生時效進行之問
    題，此經大法官釋字第138 號解釋闡釋在案。再追訴權之時
    效，如依法律之規定，偵查、起訴或審判之程序，不能開始
    或繼續時，停止其進行，其時效停止，自停止原因消滅之日
    起與停止前已經過之期間，一併計算，停止原因繼續存在之
    期間，如達於追訴權時效期間4 分之1 時，其停止原因視為
    消滅，修正前刑法第83條亦定有明文。
三、經查，本件聲請簡易判決處刑意旨認被告涉犯上開罪嫌，於
    92年8 月20日完成犯行，其最高法定刑為有期徒刑1 年，依
    修正前刑法第80條第1 項第3 款之規定，追訴權時效為5 年
    。後因被告經合法傳拘未到，經本院於94年10月19日通緝，
    此有本院94年雄院貴刑承緝字第1106號通緝書1 紙附卷可稽
    （見本院94年度簡字第5124號卷宗第36頁），審判因而不能
    進行，依上開司法院29院字第1963號解釋意旨及修正前刑法
    第83條之規定，應一併計算追訴期間4 分之1 ，合計為6 年
    3 月。又檢察官係於92年9 月25日開始偵辦，於偵查中發布
    通緝日為92年10月16日，偵查中通緝到案日為94年7 月6 日
    ，本院通緝日為94年10月19日，聲請簡易判決處刑日為94年
    7 月11日，繫屬本院日為94年8 月30日，此觀臺灣高雄地方
    法院檢察署92年10月16日雄檢楠萬緝字第5560號通緝書、高
    雄縣政府警察局林園分局通緝案件移送書各1 份及本院刑事
    科收文章1 枚附卷可稽（見該署94年度偵緝字第1506號卷、
    本院94年度簡字第5124號卷），可見開始偵辦日至偵查中發
    布通緝日經過22日、偵查中通緝到案至本院發布通緝日期間
    經過3 月14日，而聲請簡易判決處刑日至繫屬本院日經過1
    月20日，揆諸前揭說明，應自92年8 月20日犯罪終了時起算
    ，加計6 年3 月、22日、3 月14日，並扣除1 月20日，算至
    99年2 月5 日晚上24時已時效完成。從而，依上開說明，被
    告所犯上開罪嫌之追訴權，業因時效完成而消滅，爰不經言
    詞辯論，逕為諭知免訴之判決。
據上論結，應依刑事訴訟法第452 條、第302 條第2 款、第307
條，刑法第2 條第1 項前段，刑法施行法第8 條之1 ，判決如主
文。
中    華    民    國    99    年    2     月    23    日
                  刑事第十四庭  審判長法  官  陳銘珠
                                      法  官  張凱鑫
                                      法  官  李俊霖
以上正本證明與原本無異。
如不服本判決應於收受送達後10日內向本院提出上訴書狀，並應
敘述具體理由；如未敘述上訴理由者，應於上訴期間屆滿後20日
內向本院補提理由書（均須按他造當事人之人數附繕本）「切勿
逕送上級法院」。
中    華    民    國    99    年    2     月    24    日
                                      書記官  武凱葳

司法院資訊處製作；財團法人民間司法改革基金會備份。
